【裁判字號】    92,上易,1020
【裁判日期】    920813
【裁判案由】    傷害
【裁判全文】
臺灣高等法院高雄分院刑事判決                  九十二年度上易字第一二號
    上  訴  人  臺灣屏東地方法院檢察署檢察官
    被      告  甲○○
右上訴人因被告傷害案件，不服臺灣屏東地方法院九十二年度易字第三八四號中華民
國九十二年五月三十日第一審判決（起訴案號：臺灣屏東地方法院檢察署九十一年度
偵字第二五四二號），提起上訴，本院判決如左：
      主  文
原判決撤銷。
甲○○無罪。
      理  由
一、公訴意旨略以：被告甲○○自民國八十五年七月十日起，向乙○○承租位於屏東
    縣屏東市○○路八四之一號鐵皮屋一棟，作為營業之用，二人因於租賃契約糾紛
    情事，生有嫌隙，於九十一年五月一日上午九時許，被告甲○○因欲終止租約，
    乃動手拆除上址鐵皮屋內之設備，乙○○聞訊到場阻止，二人發生口角，被告甲
    ○○心生不滿，竟基於傷害人身體之犯意，徒手毆打乙○○，致其受有背部三處
    瘀傷及右上臂二處瘀傷等傷害。因認被告甲○○涉犯刑法第二百七十七條第一項
    之傷害罪嫌等語。
二、按犯罪事實應依證據認定之，無證據不得推定其犯罪事實；又不能證明被告犯罪
    者，應諭知無罪之判決。刑事訴訟法第一百五十四條及第三百零一條分別定有明
    文。又按刑事訴訟法上所謂認定犯罪事實之證據，係指足以認定被告確有犯罪行
    為之積極證據而言，如未能發現相當證據或證據不足以證明，自不能以推測或擬
    制之方法，以為裁判基礎，最高法院二十九年度上字第三一五號及四十年度台
    上字第八十六號分別著有判例可資參照。而認定不利於被告之事實，須依積極證
    據，苟積極證據不足為不利被告之認定時，即應為有利於被告之認定，更不必有
    何有利之證據；又認定犯罪事實所憑之證據，雖不以直接證據為限，間接證據亦
    包括在內，然而無論直接證據或間接證據，其為訴訟上之證明，須於通常一般之
    人均不致有所懷疑，而得確信其為真實之程度者，始得據為有罪之認定，倘其證
    明尚未達到此一程度，而有合理之懷疑存在而無從使事實審法院得有罪之確信時
    ，即應由法院為諭知被告無罪之判決，最高法院亦分別著有三十年度上字第八一
    六號及七十六年度台上字第四九八六號判例足參。再告訴人之告訴，係以使被告
    受刑事追訴為目的，是其陳述是否與事實相符，仍應調查其他證據以資審認（最
    高法院五十二年台上字第一三００號判例參照），苟無其他證據足以證明告訴人
    之指訴係為真實，自難僅憑告訴人指訴而為被告有罪之判決。
三、公訴人認被告甲○○涉犯刑法第二百七十七條第一項之傷害罪嫌，無非係以右揭
    事實，業經告訴人乙○○指訴綦詳，並有寶建醫院出具之驗傷診斷證明書一份及
    現場拆除鐵皮屋設備照片十四張附卷足憑，參之二人之前即因租賃糾紛及該設備
    所有權之歸屬，發生爭執，按諸常理，於當日告訴人又欲阻止被告拆屋時，被告
    基於一時氣憤，而動手毆打告訴人，甚為可能等語，為其論罪依據。
四、訊據上訴人即被告甲○○矢口否認有何傷害犯行，辯稱：我僱人在搬東西時，告
    訴人就趕來阻止，在爭執中警察就到了，我沒有打告訴人等語。經查：告訴人所
    提出之寶建醫院驗傷診斷書一紙，係於九十一年五月三日始到該醫院求診並要求
    開具驗傷診斷書，其中關於推定受傷時間為「九十一年五月一日」係根據告訴人
    之主訴記載，此有該醫院九十二年七月三十一日（九二）寶建醫字第三七○五號
    函覆本院可稽，並非醫師檢查後專業之判斷，告訴人是否確於九十一年五月一日
    受傷，已非無疑，倘告訴人於當日確有遭毆打，致受有背部三處瘀傷及右上臂二
    處瘀傷等傷害，並依診斷書之推定醫治所需日數為二週，傷勢顯非輕微，何以當
    日未立即就醫求診？而延至二日後始就醫求診？核與常情，顯然有悖；且該驗傷
    診斷書僅能證明告訴人受有上開之傷害，至於該傷害之原因，是否為被告毆打所
    致，尚非明確，仍須調查其他證據，以察是否與事實相符。經質之告訴人於本院
    調查中承稱：除了診斷證明書以外，沒有其他可以證明被告有毆打之證據等語（
    見本院九十二年七月二十四日訊問筆錄）；另據被告供稱：伊僱工在搬東西時，
    告訴人就趕來阻止，在爭執中警察有到場處理等情，且為告訴人所不否認，並指
    稱：當天有人通知我說甲○○在拆我的設備，所以我先去派出所報案，然後我趕
    到現場，甲○○就從樓上衝下來要打我，用拳頭打我背部、右手臂，打完後警察
    才到等語（見本院同上訊問筆錄），然告訴人於警察到場後，竟未向警察指訴有
    遭被告毆打，此經告訴人於本院調查時自承在卷（見本院同上訊問筆錄），果真
    告訴人當時有遭被告毆打成傷，其既會先到派出所報案以維權益，豈有未向到場
    處理之警員投訴之理？實難令人想見。因此告訴人雖提出其受傷之驗傷診斷書，
    但尚不能證明確係被告所為。
五、綜上所述，被告所辯未傷害告訴人云云，尚非不足採信。此外，復查無其他任何
    積極證據足認被告有上述傷害犯行，自難僅憑告訴人片面指訴及一紙驗傷診斷證
    明書，遽以認定被告有傷害犯行。本件既不能證明被告犯罪，揆諸首開法條規定
    及判例意旨，自應諭知被告為無罪之判決。
六、原審未予詳察，遽為被告論罪科刑之判決，尚有未洽。檢察官循告訴人請求上訴
    意旨，認原判決量刑過輕，指摘原判決不當云云，雖無理由，惟原判決既有上開
    可議之處，自應由本院將原判決予以撤銷改判，另諭知被告為無罪之判決。
據上論斷，應依刑事訴訟法第三百六十九條第一項前段、第三百六十四條、第三百零
一條第一項，判決如主文。
本案經檢察官沈紹嘉到庭執行職務。
中    華    民    國      九十二      年      八      月     十三   日
                              臺灣高等法院高雄分院刑事第八庭
                                  審判長法官  郭雅美
                                        法官  江泰章
                                        法官  裕斗
右正本證明與原本無異。
不得上訴。
                                  法院書記官  吳福連
中    華    民    國      九十二      年      八      月    十三    日


司法院資訊處製作；財團法人民間司法改革基金會備份。
